臺灣高等法院刑事裁定
                                   110年度毒抗字第1510號
抗  告  人
即  被  告  于耀智


上列抗告人因違反毒品危害防制條例案件，不服臺灣臺北地方法
院110年度毒聲字第847號，中華民國110年9月23日裁定（聲請案
號：臺灣臺北地方檢察署110年度毒偵字第2696號、110年度撤緩
毒偵字第174號、110年度聲觀字第746號），提起抗告，本院裁
定如下：
    主  文
抗告駁回。
    理  由
一、原裁定意旨略以：抗告人即被告于耀智先後於：㈠民國108年
    8月23日凌晨4時20分為警採尿前回溯72小時內某時，施用第
    二級毒品大麻1次，為警於同日凌晨2時30分許，在臺北市大
    安區市民大道與安東街口前查獲，並在其背包內扣得殘留四
    氫大麻酚（大麻主成分之一）之煙斗1支（下稱甲案）；㈡10
    9年7月14日15時59分在觀護人室採尿前回溯72小時內某時，
    另施用第二級毒品大麻1次（下稱乙案）之事實，業據被告
    坦承不諱，且有勘察採證同意書、尿液檢體委驗單、尿液檢
    體監管紀錄表、採尿報到編號表、台灣尖端先進生技醫藥股
    份有限公司108年9月10日、109年7月31日濫用藥物檢驗報告
    可稽，堪予認定。被告因甲案，前經臺灣臺北地方檢察署檢
    察官以108年度毒偵字第3226號為附命完成戒癮治療之緩起
    訴處分，在緩起訴期間，經檢察機關採尿送驗呈毒品陽性反
    應（即乙案），且無正當理由未依指示接受心理治療或社會
    復健治療，及未遵守追蹤輔導及尿液檢驗之預防再犯命令，
    經檢察官以109年度撤緩字第349號撤銷該緩起訴處分確定，
    應回復原緩起訴處分不存在之狀態。又本件被告施用毒品之
    時間，距其最近1次觀察、勒戒或強制戒治執行完畢已逾3年
    ，故本件聲請於法相合，爰依毒品危害防制條例第20條第1
    項、第3項、觀察勒戒處分執行條例第3條第1項規定，裁定
    被告應送勒戒處所觀察、勒戒等語。
二、抗告意旨略以：㈠被告於上開緩起訴處分後，定期接受驗尿
    且均呈陰性反應，足認已深切反省，遵循檢察官指示未再施
    用毒品。109年7月間，被告不知友人在聚會中吸食含有大麻
    成分之香菸，不慎吸入二手菸，或因過失而食用友人所提供
    含有大麻成分之香菸，依法應不得撤銷原緩起訴處分，亦不
    得聲請觀察、勒戒；㈡縱認檢察官可撤銷緩起訴，因被告並
    非故意再次施用毒品，且自108年8月第1次施用大麻後，長
    達1年以上未再施用大麻，可見非機構性處遇已對被告展現
    相當成效。另被告為現任歌手，有正當穩定工作，過去多在
    中國演出，近期因受疫情影響，幾無收入，須扶養退休之父
    母，且須償還80餘萬元就學貸款，命被告接受觀察、勒戒之
    機構性處遇，對被告之再社會化及犯罪特別預防並無助益，
    為符合法律授權檢察官裁量之目的，及憲法比例原則，應對
    被告為緩起訴處分，以使被告接受非機構性處遇之戒癮治療
    等語。
三、經查：
　㈠按「初犯」及「3年後再犯」施用第一、二級毒品者，檢察官
    應聲請法院裁定，令被告入勒戒處所觀察、勒戒，其期間不
    得逾2月，毒品條例第20條第1項、第3項定有明文。且修正
    後毒品條例對於施用毒品者之思維，已擺脫以往側重於犯人
    身分之處罰，著重其為病患之特質，因此放寬觀察、勒戒或
    強制戒治之適用時機，以協助施用者戒除毒癮，復基於憲法
    應保障人民之生存權，及根據每個國民生存照顧需要提供基
    本給付之理念，對於經監獄監禁處遇後仍再犯之施用毒品者
    ，更應恢復以機構內、外之治療協助其戒除毒癮，是被告縱
    為屢犯施用毒品罪之成癮慣犯，其間復曾因施用毒品罪，經
    起訴、判刑或執行，只要先前未有觀察、勒戒或強制戒治執
    行完畢之紀錄，或本次再犯施用毒品罪距其最近1次觀察、
    勒戒或強制戒治執行完畢釋放後已逾3年者，仍有修正後毒
    品條例第20條第1項或第3項觀察、勒戒規定之適用。次按，
    第20條第1項及第23條第2項之程序，於檢察官先依刑事訴訟
    法第253條之1第1項、第253條之2第1項第4款至第6款或第8
    款規定，為附條件之緩起訴處分時，不適用之。前項緩起訴
    處分，經撤銷者，檢察官應繼續偵查或起訴，刑事訴訟法第
    24條第1項、第2項規定明確。其立法理由為：「一、為使毒
    品施用者獲得有利於戒除毒品之適當處遇，緩起訴之條件宜
    回歸刑事訴訟法第253條之2第1項規定以變得多元，爰修正
    第1項規定，並酌作文字修正。二、緩起訴處分是利用機構
    外之處遇，協助施用毒品者戒除毒癮，為達成戒除毒癮之目
    的，於撤銷緩起訴處分後，宜由檢察官依法繼續偵查或起訴
    ，亦即仍有現行條文第20條觀察、勒戒及強制戒治制度之適
    用，俾利以機構內之處遇方式協助其戒除毒癮，亦得為不同
    條件或期限之緩起訴處分，爰參考刑事訴訟法第253條之3第
    1項規定，修正第2項規定。」而所謂觀察、勒戒，係導入療
    程觀念，對被告將來之危險所為預防、矯治措施，目的在戒
    除被告施用毒品之身癮及心癮，以達教化與治療之目的。除
    檢察官審酌個案情形，依同條例第24條第1項為附條件之緩
    起訴處分，可排除觀察、勒戒外，凡經檢察官聲請法院裁定
    將被告送勒戒處所觀察、勒戒，法院僅就其聲請是否適法或
    顯然不當而為裁定，並無斟酌另為其他處遇之餘地。且法院
    原則上應尊重檢察官職權之行使，為有限之低密度審查，除
    檢察官之判斷有違背法令、事實認定有誤或其裁量有重大明
    顯瑕疵外，尚不得任意指為違法。
　㈡原裁定已敘明認定被告因甲案施用毒品，前經臺灣臺北地方
    檢察署檢察官以108年度毒偵字第3226號為附命完成戒癮治
    療之緩起訴處分，惟在該緩起訴期間，再犯乙案施用毒品，
    且無正當理由未依指示接受心理治療或社會復健治療，及未
    遵守追蹤輔導及尿液檢驗之預防再犯命令，經檢察官以109
    年度撤緩字第349號撤銷該緩起訴處分確定；又本件被告施
    用毒品之時間，距其最近1次觀察、勒戒或強制戒治執行完
    畢已逾3年，檢察官依修正後毒品危害防制條例第20條第1項
    、第3項等規定聲請觀察、勒戒，依法並無不合之理由，核
    與卷內事證相符。考量被告因甲案施用毒品，前經檢察官為
    附條件之緩起訴處分，緩起訴期間為2年（108年11月25日至
    110年11月24日），並應於緩起訴期間內遵守、履行下列事
    項：⒈自費至臺北市立聯合醫院松德院區（下稱松德醫院）
    依醫師指示接受藥物治療、心理治療及社會復健治療，於1
    年之治療期程內完成戒癮治療。⒉預防再犯所為之必要命令
    ：①按時至松德醫院依醫師指示接受治療，不得未依指定時
    間接受藥物治療逾7日或無故未依指示配合接受心理治療或
    社會復健治療逾3次；…③緩起訴處分期間應依通知按時至臺
    灣臺北地方檢察署觀護人室進行追蹤輔導及尿液毒品檢驗，
    且檢驗結果不得呈陽性反應等。惟被告在緩起訴處分期間內
    ，於109年1至3月均未到診，且於109年3月31日亦未依規定
    至臺灣臺北地方檢察署接受尿液檢驗，經檢察官先後發函各
    告誡1次，均合法送達於被告。詎被告猶不知警惕，仍於109
    年4月、6月、7月均未到診，無故未依指定時間接受心理治
    療或社會復健治療逾3次，有觀護人簽呈、松德醫院成癮防
    治科二級毒品緩起訴戒癮治療醫療報表、臺灣臺北地方檢察
    署109年4月20日北檢欽觀108緩護療784字第1099030157號、
    109年4月6日北檢欽權108緩護命1167字第1099025295號函及
    送達證書可稽。又被告於109年7月14日至臺灣臺北地方檢察
    署觀護人室採尿送驗結果，呈第二級毒品大麻之陽性反應，
    亦有尿液檢體監管紀錄表、採尿報到編號表、台灣尖端先進
    生技醫藥股份有限公司109年7月31日濫用藥物檢驗報告可憑
    。可知檢察官就被告犯甲案施用毒品，已予被告機構外處遇
    之機會，但成效明顯欠佳，則檢察官於被告再犯乙案施用毒
    品，在偵訊被告並撤銷上開緩起訴處分後，綜合考量個案具
    體情形，認被告所犯甲案、乙案，不適於機構外之處遇，未
    再選擇為附條件之緩起訴處分，一併依法聲請裁定將被告送
    觀察、勒戒，難認有何違法或明顯不當。原審依檢察官適法
    之聲請，裁定被告應送勒戒處所觀察、勒戒，自無違誤，應
    予維持。
  ㈢被告雖以前詞，提起本件抗告。惟查：⒈被告於甲案緩起訴處
    分期間，無故未依指示配合接受心理治療或社會復健治療逾
    3次，亦曾未按時至觀護人室接受採尿等，且其後到場採尿
    送驗結果，呈第二級毒品大麻之陽性反應，屢次違反檢察官
    預防再犯所為之必要命令等情，有上揭卷證可憑。抗告意旨
    所指被告於緩起訴處分後，定期接受驗尿均呈陰性反應、遵
    循檢察官指示未再施用毒品云云，核與卷證不合。又被告就
    乙案部分，於偵查中固辯稱係在夜店遇2位外國人在抽大麻
    電子菸，其可能吸到二手菸云云（見毒偵2796卷第40、56頁
    ），惟依上開檢驗報告，被告尿液所含大麻代謝物之濃度為
    31ng/ml，超出閾值15ng/ml達1倍以上，顯非單純聞到二手
    菸所造成。嗣檢察官聲請簡易判決處刑後（經原審法院改依
    通常程序判決不受理確定），被告具狀改稱係在朋友聚會時
    接收朋友所提供之大麻香菸，其未確認香菸成分，深感抱歉
    ，願坦承犯罪云云（見簡52卷第20頁）。其前後所辯不一，
    已難信為真實，況未提出任何事證以供調查審認，所執僅係
    聞到二手電子菸，或因過失而吸食友人所提供含有大麻成分
    之香菸云云，均不足採。⒉「初犯」及「3年後再犯」施用第
    一、二級毒品者，除檢察官審酌個案情形，依毒品危害防制
    條例第24條第1項為附條件之緩起訴處分，可排除觀察、勒
    戒外，凡經檢察官聲請法院裁定將被告送勒戒處所觀察、勒
    戒，法院僅就其聲請是否適法或顯然不當而為裁定，並無斟
    酌另為其他處遇之餘地。且法院原則上應尊重檢察官職權之
    行使，為有限之低密度審查，除檢察官之判斷有違背法令、
    事實認定有誤或其裁量有重大明顯瑕疵外，尚不得任意指為
    違法。本件檢察官就被告犯甲案施用毒品，已予被告機構外
    處遇之機會，但成效明顯欠佳，被告屢次違反檢察官預防再
    犯所為之必要命令，抗告意旨主張非機構性處遇已對被告展
    現相當成效云云，洵與事實不符。則檢察官於被告再犯乙案
    施用毒品，依法撤銷上開緩起訴處分後，綜合考量個案具體
    情形，認被告所犯甲案、乙案，不適於機構外之處遇，一併
    依法聲請裁定將被告送觀察、勒戒，難認有何違法或明顯不
    當。至於被告所稱其工作收入情形、必須扶養父母及償還就
    學貸款等節，無論是否屬實，均不足採為可豁免依法應送勒
    戒處所觀察、勒戒處分之正當理由。抗告意旨憑以主張本件
    檢察官未善盡法律授權裁量之目的、不符憲法比例原則云云
    ，指摘原裁定不當，亦屬無據。綜上，被告僅憑前詞，提起
    本件抗告，為無理由，應予駁回。
據上論斷，應依刑事訴訟法第412條，裁定如主文。
中　　華　　民　　國　　110 　年　　11　　月　　8 　　日
              　　刑事第六庭    審判長法　官  劉方慈
                                      法　官  許曉微
                                      法　官  朱嘉川
以上正本證明與原本無異。
不得再抗告。
                                      書記官  尤朝松 
中　　華　　民　　國　　110 　年　　11　　月　　8 　　日